【裁判字號】    95,易,932
【裁判日期】    950914
【裁判案由】    恐嚇取財等
【裁判全文】
臺灣臺北地方法院刑事判決               95年度易字第932號
公  訴  人  臺灣臺北地方法院檢察署檢察官
被      告  辛○○
            丁○○
上 一 人之
選任辯護人  陳德峰律師
被      告  丙○○
            甲○○
            乙○○
上列被告等因恐嚇取財等案件，經檢察官提起公訴（九十五年度
偵字第四０八號），本院判決如下：
    主  文
丁○○共同意圖為自己不法之所有，以恐嚇使人將本人之物交付
，處有期徒刑陸月，如易科罰金，以銀元佰元即新臺幣玖佰元
折算壹日。
丙○○幫助共同意圖為自己不法之所有，以恐嚇使人將本人之物
交付，處有期徒刑月，如易科罰金，以銀元佰元即新臺幣玖
佰元折算壹日。
甲○○、乙○○均無罪。
辛○○部分公訴不受理。
    事  實
一、丁○○及辛○○（已歿，詳如後述）共同基於意圖為自己不
    法所有之犯意聯絡，明知坐落於臺中市西屯區○○○段一０
    三九之七、一０三九之八地號土地及其上五四００（應有部
    分為二十三分之十五）、五四０一、五四０三建號，門牌號
    碼為臺中市西屯區上石北二巷十五號之地下一樓、一樓、二
    樓及停車位，係戊○○出資購得，僅借用辛○○擔任登記名
    義人，辛○○不得主張任何權利，卻於民國九十四年十二月
    十四日至二十一日間，由丁○○接續多次以電話向戊○○恐
    嚇稱：辛○○持有上開房地所有權狀正本，且辛○○在我控
    制中，如不交付新臺幣（下同）九十萬元，幫辛○○處理債
    務，將以上開房地向銀行借二胎、三胎，然後不繳息，讓銀
    行查封拍賣云云及我是地下錢莊、黑道、火力很強大云云等
    以此加害生命、身體、財產之言語，恐嚇戊○○，致戊○○
    心生畏懼，經討價還價後，戊○○同意支付六十萬元，以取
    回上開房地所有權狀與辛○○之印鑑章，雙方並約定於九十
    四年十二月二十一日晚間九時三十分，在臺北市○○區○○
    路一段六七號丹堤咖啡店見面，由戊○○先行交付三十萬元
    現金，俟完成上開房地過戶事宜，再交付餘款三十萬元。當
    日，丙○○則基於幫助辛○○及丁○○共同恐嚇取財之犯意
    ，陪同辛○○與丁○○，共同乘坐車號一九八九－ＤＱ號自
    小客車至丹堤咖啡店，丁○○與丙○○先下車進入丹堤咖啡
    店，由丙○○將內裝有上開房地所有權狀、建物謄本、辛○○之印鑑章、印鑑證明、戶口名簿及戶籍謄本等物之牛皮紙
    袋交由戊○○檢視後，戊○○即要求與辛○○本人相見，丁○○乃指示丙○○帶同辛○○進入丹堤咖啡店，在戊○○交
    付二十萬元、等待戊○○友人庚○○取來另外十萬元之際，
    為警當場查獲，始知上情。
二、案經戊○○訴由臺北市政府警察局中正第二分局報告臺灣臺
    北地方法院檢察署（下稱臺北地檢署）檢察官偵查起訴。
    理  由
壹、有罪部分－即被告丁○○及丙○○部分：
一、證據之認定：
  (一)被告丁○○固承認其有為辛○○與戊○○聯絡，向戊○○表
    示：倘戊○○願提供六十萬元予辛○○，辛○○即將上開房
    屋過戶回戊○○云云，並與戊○○約在丹堤咖啡店見面，相
    互交付金錢及所有權狀之事實，惟否認有何恐嚇取財之犯行
    ，辯稱：我並不知道上開房地為戊○○出資購得，也不知道
    辛○○只是出借名義予戊○○登記之用，我只是很單純的幫
    辛○○及戊○○擔任中間人云云；被告丙○○固承認其有於
    九十四年十二月二十一日晚間九時三十分許，與辛○○、丁○○等人一同前往丹堤咖啡店，並有依據丁○○之指示將內
    裝有上開房地所有權狀之牛皮紙袋放在丹堤咖啡店內之桌上
    ，復返回車上扶持行動不便之辛○○進入丹堤咖啡店之事實
    ，惟否認有何恐嚇取財之犯行，其以：當天是丁○○邀我、
    甲○○及乙○○一同用餐，我們才搭乘丁○○的車子外出，
    因丁○○表示有點事要處理一下，並搭載辛○○前往丹提咖
    啡店，我並不知道他們要做什麼事情云云置辯。
  (二)茲就被告丁○○及其選任辯護人於本院九十五年七月四日行
    準備程序時表示爭執之證據，即被害人戊○○之指述及證人
    庚○○之證述是否具有證據能力，論述如下：
    證人戊○○及庚○○於警詢時所為之陳述均為審判外的陳述
    ，依刑事訴訟法第一百五十九條第一項之規定，原則上不具
    證據能力，且被告丁○○及其選任辯護人亦不同意將其等屬
    傳聞性質之警詢筆錄納為證據，此部分並無傳聞法則例外之
    適用，是此部分之筆錄應予排除，不得採為認定被告二人有
    罪之判決基礎。而證人戊○○於檢察官偵查中之證述未經合
    法具結，依刑事訴訟法第一百五十八條之三規定，其於檢察
    官偵查中之陳述即無證據能力。至於證人庚○○於檢察官偵
    訊時所為之證述，經合法具結，且依刑事訴訟法第一百五十
    九條之一第二項之規定，於上開證述做成時並無任何不適當
    之情況，具有證據能力。
  (三)經查：
  1.上開房地確實為證人戊○○出資購買，僅借用被告辛○○名
    義登記為所有權人乙節，為被告丁○○及丙○○所不爭執，
    經證人戊○○及庚○○於本院九十五年八月十七日審理時證
    述明確（本院卷第八二頁至第九八頁參照），並有被告辛○○所書寫之切結書一紙在卷可證（臺北地檢署九十五年度偵
    字第四０八號卷第一二四參照）。
  2.九十四年十一月間，因被告辛○○向證人己○○表示其在臺
    中有房屋，需要辦理房屋貸款事宜云云，證人己○○乃介紹
    被告丁○○與辛○○認識等情，為被告丁○○所是認，亦據
    證人己○○於本院上開審理時證述明確（本院卷第九九頁至
    第一０三頁參照）。
  3.被告丁○○有於九十四年十二月十四日至同年月二十一日間
    ，與證人戊○○聯絡關於上開房地過戶事宜，並提及由證人
    戊○○交付六十萬元予被告辛○○云云，嗣於九十四年十二
    月二十一日與證人戊○○約定當天晚上在丹堤咖啡店碰面，
    至該日晚間九時三十分許，被告丁○○與丙○○一同進入丹
    堤咖啡店內，由被告丙○○將內裝有上開房地所有權狀及被
    告辛○○之印鑑章等物之牛皮紙袋置於桌上，被告丙○○復
    依據被告丁○○之指示，將坐於車內之被告辛○○扶持入丹
    堤咖啡店內之事實，為被告丁○○及丙○○供承在卷，並經
    證人戊○○於本院上開審理期日證述明確（本院卷第八三頁
    至第九一頁參照），且有臺北市政府警察局中正第二分局扣
    押物品目錄表及扣押物照片七幀在卷可稽（同上偵查卷第四
    二頁及第八八頁至第九一頁參照）。
  (四)證人戊○○於本院上開審理期日時證稱：我接到被告丁○○
    打來的電話，他表示被告辛○○有向他借錢，並且有開立本
    票之類的東西，被告辛○○目前在他手上被控制住，因他聽
    說上開房地是我出資購買的，希望我來處理這個事情，被告
    丁○○還說他們是地下錢莊、黑道、火力很強大，經常在處
    理這種事情，如果我不出面處理的話，會以上開房地向銀行
    借二胎、三胎，然後不繳息，被查封拍賣後，損失更大，並
    表示他手上還有被告辛○○的資料、土地所有權狀及印鑑證
    明云云，本來被告丁○○開口要九十萬元，後來我把價錢談
    到變成六十萬元，先交其中三十萬元，等到辦理好過戶手續
    後，再交付尾款三十萬元，因為我接到這通電話時心裡已經
    毛毛的了，加上我聽到被告丁○○表示他們是地下錢莊時，
    討債是他們的專長，我心裡頭當然會害怕，與被告丁○○約
    在丹堤咖啡店見面的那一天，剛開始是被告丙○○陪著被告
    丁○○一起進來的，被告丁○○說他有帶權狀過來，經我查
    核有權狀正本、印鑑證明等文件之後，就拿出二十萬元放在
    桌上，我向被告丁○○詢問被告辛○○有無到場，被告丁○○表示被告辛○○人在外面，被告丙○○就到店外，將被告
    辛○○帶進來等語明確（本院卷第八三頁至第九一頁參照）
    ；證人庚○○於檢察官偵查中證稱：戊○○接到一些恐嚇電
    話，才知道登記在被告辛○○名下之上開房地所有權狀遭人
    申請補發，覺得情形不對，被告丁○○表示被告辛○○有九
    十萬元的債務要由我們來處理，我們將價錢殺到六十萬元等
    語明確（同上偵查卷第一一三頁參照）；況被告丁○○亦自
    承：被告辛○○本來是要貸款，便將上開房地所有權狀交給
    我，由我交給我朋友估價，當時就發現上面設定抵押太多，
    我回去告訴被告辛○○，被告辛○○就告訴我，他其實只是
    人頭等語（同上偵查卷第九六頁參照）；復有上開切結書及
    贓物認領保管單各一紙在卷可證（同上偵查卷第三八頁參照
    ），足以證明被告丁○○明知上開房地係證人戊○○出資購
    買，僅借用被告辛○○名義登記為所有權人，被告辛○○並
    不能主張權利，仍以電話多次向戊○○恐嚇稱；辛○○持有
    上開房地所有權狀正本，且辛○○在我控制中，如不交付九
    十萬元，幫辛○○處理債務，將以上開房地向銀行借二胎、
    三胎，然後不繳息，讓銀行查封拍賣云云，及我是地下錢莊
    、黑道、火力很強大云云等，以此加害生命、身體、財產之
    言語，恐嚇戊○○，致戊○○心生畏懼，並於九十四年十二
    月二十一日約定於丹堤咖啡店，由戊○○交付二十萬元而得
    手之事實，足見被告丁○○確實有為上開恐嚇取財之犯行甚
    明。
  (五)又被告辛○○於警詢時供承：我有提供上開房地所有權狀給
    被告丁○○，由他持有該資料，向戊○○恐嚇等語（同上偵
    查卷第十頁參照），又於檢察官偵查中供稱：是我委託被告
    丁○○與戊○○談該筆六十萬元的事情等語（同上偵查卷第
    一六０頁參照），益證被告丁○○係與被告辛○○共同基於
    恐嚇取財之犯意聯絡，而為上開恐嚇取財之行為。
  (六)雖被告丁○○一再辯稱：當初是被告辛○○告訴我說，戊○○將上開房屋登記在被告辛○○的名下，答應被告辛○○每
    個月會支付三萬元的代價，我才幫被告辛○○向戊○○要點
    錢云云。惟證人戊○○將上開房地所有權登記於被告辛○○
    名下，並未承諾給予被告辛○○任何代價乙節，業據證人戊○○及庚○○證述明確（戊○○部分，本院卷第八六頁參照
    ；庚○○部分，本院卷第九四頁參照）；且查，系爭房地係
    於九十四年五月間登記為被告辛○○所有，有系爭房地所有
    權狀三紙在卷可參（同上偵查卷第五五頁至第五七頁參照）
    ，縱證人戊○○曾承諾每月三萬元之代價給付被告辛○○，
    則自系爭房地登記之日起至被告丁○○向證人戊○○索錢之
    日止，期間不過八個月，金額亦不過二十四萬元，詎被告丁○○與辛○○竟向證人戊○○需索九十萬元之多，顯與其所
    辯解每月三萬元之金額不相符合，足認其所為上開辯解並非
    真實，不足採信。
  (七)九十四年十二月二十一日晚間，被告丙○○與被告丁○○一
    同進入丹堤咖啡店，並依被告丁○○之指示，將內裝有上開
    房地所有權狀、建物謄本、辛○○之印鑑章、印鑑證明、戶
    口名簿及戶籍謄本等文書之牛皮紙袋交由戊○○檢視後，復
    依被告丁○○之指示，扶持被告辛○○進入丹堤咖啡店之事
    實，為被告丙○○供承不諱（同上偵查卷第九八頁參照），
    而證人戊○○證稱：當天在丹堤咖啡店內，由被告丙○○將
    被告辛○○帶進來，被告辛○○被人帶進來的樣子，我會認
    為他是遭人控制住等語明確（本院卷第八五頁參照），顯見
    被告丙○○於客觀上有為幫助被告丁○○及辛○○恐嚇取財
    之行為。雖被告丙○○辯稱：當天是要與被告丁○○一同用
    餐，才與被告丁○○前往丹堤咖啡店，我不知道他是要去跟
    人討債云云，然其倘僅係與被告丁○○一同前往用餐，何需
    持上開牛皮紙袋進入丹堤咖啡店？又何需依被告丁○○之指
    示，帶同被告辛○○進入丹堤咖啡店與證人戊○○見面？由
    此種種行為，在在足證被告丙○○主觀上應知悉被告丁○○
    及辛○○欲向證人戊○○為恐嚇取財之行為，其所為上開行
    為構成幫助被告丁○○及辛○○共同向戊○○恐嚇取財之犯
    行甚明。
  (八)綜上所述，被告丁○○及丙○○二人所辯均不足採，本件事
    證明確，被告丁○○恐嚇取財之犯行及被告丙○○幫助恐嚇
    取財之犯行均足堪認定。
二、論罪科刑之法律適用：
  (一)查被告丁○○與丙○○二人行為後，刑法於九十四年二月二
    日公布，於九十五年七月一日施行，修正第二條、第二十八
    條之規定。按行為後法律有變更者，適用行為時之法律，但
    行為後之法律有利於行為人者，適用最有利於行為人之法律
    ，現行刑法第二條第一項訂有明文。此條規定乃與刑法第一
    條罪刑法定主義契合，而貫徹法律禁止溯及既往原則，係規
    範行為後法律變更所生新舊法律比較適用之準據法，是刑法
    第二條本身雖經修正，但刑法第二條既屬適用法律之準據法
    ，本身尚無比較新舊法之問題，應一律適用裁判時之現行刑
    法第二條規定以決定適用之刑罰法律，合先敘明。又以本次
    刑法修正之比較新舊法，應就罪刑有關之共犯、未遂犯、想
    像競合犯、牽連犯、連續犯、結合犯，以及累犯加重、自首
    減輕暨其他法定加減原因（如身分加減）與加減例等一切情
    形，綜其全部罪刑之結果而為比較，最高法院九十五年五月
    二十三日著有九十五年度第八次刑庭會議決議可資參照，則
    本件適用刑法法條新舊法比較之情形均詳如附表所示。
  (二)核被告丁○○所為，係犯刑法第三百四十六條第一項之恐嚇
    取財罪。被告丁○○與被告辛○○就恐嚇取財之犯行間有犯
    意聯絡及行為分擔，為共同正犯。被告丁○○先後多次恐嚇
    行為，係基於同一恐嚇取財之犯意下之接續行為，僅侵害一
    法益，只論以一罪。
  (三)按刑法上之幫助犯，係對於犯罪與正犯有共同之認識，而以
    幫助之意思，對於正犯資以助力，而未參與實施犯罪之行為
    者而言（最高法院七十五年度台上字第一五０九號、八十八
    年度台上字第一二七０號判決亦同此意旨）。是以，如未參
    與實施犯罪構成要件之行為，且係出於幫助之意思提供助力
    ，即屬幫助犯，而非共同正犯。被告丙○○基於幫助之犯意
    ，先持上開牛皮紙袋與被告丁○○一同進入丹堤咖啡店內，
    復依被告丁○○之指示，帶同被告辛○○進入咖啡店內，被
    告丁○○及辛○○利用被告丙○○之幫助，意圖為自己不法
    之所有，對戊○○為恐嚇取財之行為，是被告丙○○所為係
    參與恐嚇取財罪構成要件以外之行為，且在無證據證明被告
    丙○○係以正犯而非以幫助犯之犯意參與犯罪之情形下，應
    認其所為係幫助犯而非正犯行為。核被告丙○○所為，係幫
    助犯刑法第三百四十六條第一項之恐嚇取財罪。
  (四)爰審酌被告丁○○、丙○○二人犯罪之動機、手段、目的、
    所生危害及犯罪後並無悔悟之意等一切情狀，分別量處如主
    文所示之刑，並均依修正前刑法第四十一條第一項前段之規
    定，諭知易科罰金之折算標準。
貳、無罪部分；
一、公訴意旨略以：九十四年十二月二十一日晚間，被告丙○○
    （已如前述）、被告甲○○、被告乙○○三人則基於幫助恐
    嚇取財之犯意，陪同被告辛○○（已歿，詳如後述）與被告
    丁○○（已如前述），共同乘坐車號一九八九－ＤＱ號自小
    客車至丹堤咖啡，推由丁○○與丙○○先下車進入丹堤咖啡
    ，嗣由甲○○、乙○○一人一邊，佯裝挾持辛○○進入丹堤
    咖啡，在戊○○交付二十萬元、等待戊○○友人庚○○取來
    另外十萬元之際，遭員警當場逮捕，始查獲上情，因認被告
    甲○○及乙○○均涉犯刑法第三十條第一項、第三百四十六
    條第一項之幫助恐嚇取財罪嫌等語。
二、按犯罪事實應依證據認定之，無證據不得認定其犯罪事實。
    又不能證明被告犯罪者，應諭知無罪之判決，刑事訴訟法第
    一百五十四條第二項、第三百零一條第一項分別定有明文。
    再按，事實之認定，應憑證據，如未能發現相當證據，或證
    據不足以證明，自不能以推測或擬制之方法，為裁判基礎；
    且認定不利於被告之事實須依積極證據，苟積極證據不足為
    不利於被告事實之認定時，即應為有利於被告之認定；另認
    定犯罪事實所憑之證據，雖不以直接證據為限，間接證據亦
    包括在內，然無論直接證據或間接證據，其為訴訟上之證明
    ，須於通常一般之人均不致有所懷疑，而得確信其為真實之
    程度者，始得據之為有罪之認定，倘其證明尚未達到此一程
    度，而有合理之懷疑存在，無從使事實審法院得有罪之確信
    時，即應由法院為諭知被告無罪之判決（最高法院四十年臺
    上字第八六號、三十年上字第八一六號、七十六年臺上字第
    四九八六號判例參照）。
三、本件公訴人認被告甲○○及乙○○均幫助犯刑法第三百四十
    六條第一項之恐嚇取財罪嫌，無非以被告辛○○、丁○○、
    丙○○、甲○○、乙○○之供述、告訴人戊○○之指訴、證
    人庚○○之證述、臺北市政府警察局中正第二分局扣押物品
    目錄表、扣押物照片七幀、切結書正本等件資為論據。
四、被告甲○○及乙○○固承認有與被告丁○○同車前往丹堤咖
    啡店之事實，惟均否認有何幫助恐嚇取財之犯行，辯稱：我
    們是要跟被告丁○○一同用餐，因被告丁○○表示要先去辦
    點事情，所以才與他同車前往丹堤咖啡店，我們一直在車上
    ，並沒有下車等語。
五、經查，證人戊○○於本院審理時證稱：當天我在丹堤咖啡店
    內並沒有看到被告甲○○及乙○○，事後才知道被告甲○○
    及乙○○兩位是在車上，這也是聽證人庚○○講的等語（本
    院卷第九一頁參照），又證人庚○○雖於檢察官偵查中證稱
    ：我進去丹堤咖啡店前看到被告辛○○被兩個年輕人押著坐
    在一台車上等語（同上偵查卷第一一三頁參照），然其於本
    院審理時，接受檢察官進行主詰問時答稱：我看到被告辛○○與被告丙○○走進丹堤咖啡店，但因為車窗玻璃上貼著隔
    熱紙，所以我不清楚車上是否還有其他人等語（本院卷第九
    三頁參照），顯見證人庚○○先後之證述內容不一，而與其
    於檢察官偵訊時並未經過對質詰問之過程相較，以證人庚○○於本院審理時所為證述顯然較具可信性，則由證人庚○○
    於本院審理時所為之證述，尚無從認定被告甲○○及乙○○
    有挾持被告辛○○，而為幫助被告丁○○及辛○○恐嚇取財
    之行為。
六、至於被告丁○○及丙○○均供稱：當天晚上是要一同去用餐
    ，被告甲○○與乙○○才與我們一同搭車前往丹堤咖啡店等
    語，另被告辛○○於檢察官偵查中亦供承：我並未見過被告
    甲○○與乙○○等語（同上偵查卷第九五頁參照），是以被
    告甲○○與乙○○二人所為上開辯解，應屬真實，足堪採信
    。
七、綜上所述，本件並無積極證據足證被告甲○○與乙○○二人
    有為幫助被告丁○○及辛○○共同恐嚇取財之行為，此外，
    復查無其他積極證據足證被告甲○○與乙○○有何幫助恐嚇
    取財之犯行，揆諸前開說明，既不能證明被告二人犯罪，即
    應為被告二人無罪之諭知。
、不受理部分：
一、公訴意旨略以：
  (一)被告辛○○、被告丁○○（已如前述）共同基於意圖為自己
    不法所有之犯意聯絡，明知坐落於臺中市西屯區○○○段一
    ０三九之七、一０三九之八地號土地及其上五四００（應有
    部分為二十三分之十五）、五四０一、五四０三建號，門牌
    號碼為臺中市西屯區上石北二巷十五號之地下一樓、一樓與
    二樓及停車位，係戊○○出資購得，僅借用辛○○擔任登記
    名義人，辛○○不得主張任何權利，卻於民國九十四年十二
    月十四日至二十一日間，由丁○○多次以電話向戊○○稱，
    「辛○○持有上開房屋所有權狀正本，且辛○○在我控制中
    ，如不交付九十萬元，幫辛○○處理債務，將以上開房地向
    銀行借二胎、三胎，然後不繳息，讓銀行查封拍賣」、「我
    是地下錢莊、黑道、火力很強大」云云等足以加害生命、身
    體、財產之言語，恐嚇戊○○，致戊○○心生畏懼，經討價
    還價後，戊○○同意支付六十萬元，以取回上開房地所有權
    狀與辛○○之印鑑章，雙方並約定於九十四年十二月二十一
    日晚間二十一時三十分，在臺北市○○區○○路一段六七號
    「丹堤咖啡」，由戊○○先行交付三十萬元現金，俟完成上
    開房地過戶事宜，再交付餘款三十萬元。當日，被告丙○○
    、被告甲○○、被告乙○○三人（均如前述）則基於幫助恐
    嚇取財之犯意，陪同辛○○與丁○○，共同乘坐車號一九八
    九－ＤＱ號自小客車至丹堤咖啡，推由丁○○與丙○○先下
    車進入丹堤咖啡，嗣由甲○○、乙○○一人一邊，佯裝挾持
    辛○○進入丹堤咖啡，在戊○○交付二十萬元、等待戊○○
    友人庚○○取來另外十萬元之際，遭員警當場逮捕，始查獲
    上情，因認被告辛○○係涉犯刑法第三百四十六條第一項之
    恐嚇取財罪嫌等語；
  (二)被告辛○○明知上開房地之土地、建物所有權狀（九十四年
    五月四日發狀），係由真正所有權人戊○○保管，並未遺失
    ，卻於九十四年八月十日，到臺中市中興地政事務所（址設
    臺中市○區○○路三段二四六號），謊稱上開房地之土地、
    建物所有權狀已於同日遺失，並簽立切結書，申請補發上開
    房屋之土地、建物所有權狀，致地政事務所承辦公務員陷於
    錯誤，依土地法規定補發所有權狀正本予辛○○，並註銷原
    所有權狀，足以生損害於地政機關掌管不動產登記事項之正
    確性與戊○○，因認被告辛○○係涉犯刑法第二百十四條之
    使公務員登載不實罪嫌等語。
二、按被告死亡者，應諭知不受理之判決，刑事訴訟法第三百零
    三條第五款定有明文。
三、查本件被告辛○○業於九十五年三月四日死亡之事實，有法
    務部戶役政連結作業系統及戶籍謄本各一紙附卷可稽（本院
    卷第十八頁及第二一頁參照）。依照上開說明，被告辛○○
    部分不經言詞辯論，逕為不受理之判決。
據上論斷，應依刑事訴訟法第二百九十九條第一項前段、第三百
零一條第一項、第三百零三條第五款、第三百零七條，刑法第二
條第一項，修正前刑法第二十八條、第三百四十六條第一項、第
三十條、第四十一條第一項前段，罰金罰鍰提高標準條例第一條
前段、修正前罰金罰鍰提高標準條例第二條，現行法規所定貨幣
單位折算新臺幣條例第二條，判決如主文。
本案經檢察官蘇維達到庭執行職務。
中    華    民    國    95    年    9     月    14    日
                  刑事第九庭審判長法  官  蘇素娥
                                  法  官  葉珊谷
                                  法  官  林怡秀
本件正本證明與原本無異。
如不服本判決，應於判決送達後十日內，向本院提出上訴狀。
                                  書記官  林義盛
中    華    民    國    95    年    9     月    14    日
附表
┌────────┬────────┬────────┬────────┐
│規定名稱        │修正前規定      │修正後規定      │新舊法個別比較結│
│                │                │                │論與理由        │
├────────┼────────┼────────┼────────┤
│刑法第三十條    │幫助他人犯罪者，│幫助他人實行犯罪│適用舊法。      │
│幫助犯          │為從犯。雖他人不│行為者，為幫助犯│本件事實，於新舊│
│                │知幫助之情者，亦│。雖他人不知幫助│法均構成幫助犯，│
│                │同。            │之情者，亦同。  │且均得減輕其刑，│
│                │從犯之處罰，得按│幫助犯之處罰，得│新法並無較有利於│
│                │正犯之刑減輕之。│按正犯之刑減輕之│被告。          │
│                │                │。              │                │
├────────┼────────┼────────┼────────┤
│刑法第三百四十六│法定刑中罰金數額│依刑法施行法第一│適用舊法（仍依罰│
│條              │以銀元計算。    │之一條規定，法定│金罰鍰提高標準條│
│                │提高法定刑中罰金│刑中罰金數額改以│例第一條規定提高│
│                │數額二倍至十倍。│新臺幣計算。    │法定刑中罰金數額│
│                │                │提高法定刑中罰金│十倍），新法並無│
│                │                │數額至三十倍。  │較有利於被告（況│
│                │                │                │倘於個案中宣告罰│
│                │                │                │金刑時，依修正前│
│                │                │                │刑法第三十三條第│
│                │                │                │五款規定，罰金最│
│                │                │                │低額可為銀元一元│
│                │                │                │（即新臺幣三元）│
│                │                │                │，然依修正後刑法│
│                │                │                │第三十三條第五款│
│                │                │                │規定，罰金最低額│
│                │                │                │則為新臺幣一千元│
│                │                │                │，此時修正後之規│
│                │                │                │定顯較不利於被告│
│                │                │                │）。            │
├────────┼────────┼────────┼────────┤
│刑法第二十八條  │二人以上共同實施│二人以上共同實行│適用舊法。      │
│共同正犯        │犯罪之行為者，皆│犯罪之行為者，皆│本件事實，於新舊│
│                │為正犯。        │為共犯。        │法均構成共同正犯│
│                │                │                │，新法並無較有利│
│                │                │                │於被告。        │
├────────┼────────┼────────┼────────┤
│刑法第四十一條第│犯最重本刑為五年│犯最重本刑為五年│適用舊法（並適用│
│一項易科罰金折算│以下有期徒刑以下│以下有期徒刑以下│罰金罰鍰提高標準│
│標準            │之罪，而受六個月│之罪，而受六個月│條例第二條之規定│
│                │以下有期徒刑或拘│以下有期徒刑或拘│提高折算之罰金數│
│                │役之宣告，因身體│役之宣告者，得以│額，且為免與修正│
│                │、教育、職業、家│新臺幣一千元、二│後刑法第四十一條│
│                │庭之關係或其他正│千元、三千元折算│第一項所定易科罰│
│                │當事由，執行顯有│一日，易科罰金。│金折算標準改採新│
│                │困難者，得以一元│但確因不執行所宣│臺幣計算產生混淆│
│                │以上三元以下折算│告之刑，難收矯正│誤解起見，另引用│
│                │一日，易科罰金。│之效，或難以維持│現行法規所定貨幣│
│                │但確因不執行所宣│法秩序者，不在此│單位折算新臺幣條│
│                │告之刑，難收矯正│限。            │例第二條明定易科│
│                │之效，或難以維持│                │罰金折算標準及折│
│                │法秩序者，不在此│                │算新臺幣之數額，│
│                │限。            │                │以資明確），新法│
│                │                │                │之易科罰金折算標│
│                │                │                │準較高，需較多之│
│                │                │                │罰金始能換刑，較│
│                │                │                │不利於被告。（至│
│                │                │                │於原規定「因身體│
│                │                │                │、教育、職業、家│
│                │                │                │庭之關係或其他）│
│                │                │                │正當事由，執行顯│
│                │                │                │有困難者」之條件│
│                │                │                │乃檢察官指揮執行│
│                │                │                │時應審酌，非法院│
│                │                │                │決定易科罰金折算│
│                │                │                │標準時應斟酌事項│
│                │                │                │，不生利與不修正│
│                │                │                │前利之比較）    │
├────────┴────────┴────────┴────────┤
│結論：就罪刑有關之一切情形，綜其全部之結果而為比較後，應一律適用舊法。│
└───────────────────────────────────┘
附錄本案論罪科刑法條全文：
中華民國刑法第三百四十六條
意圖為自己或第三人不法之所有，以恐嚇使人將本人或第三人之
物交付者，處六月以上五年以下有期徒刑，得併科一千元以下罰
金。以前項方法得財產上不法之利益，或使第三人得之者，亦同
。
前二項之未遂犯罰之。


司法院資訊處製作；財團法人民間司法改革基金會備份。
